臺灣高等法院高雄分院刑事判決　　　　　　　　　　　九十三年度上訴字第三一號
　　上　訴　人　臺灣屏東地方法院檢察署檢察官
　　被　　　告　甲○○
　　選任辯護人　戴國石　律師
　　　　　　　　蔡吉記
右上訴人因被告誣告案件，不服臺灣屏東地方法院九十二年度訴字第四一九號中華民
國九十二年十一月二十八日第一審判決（起訴案號：臺灣屏東地方法院檢察署九十二
年度偵字第二九七七號），提起上訴，本院判決如左：
      主  文
上訴駁回。
      理  由
一、公訴意旨略以：被告甲○○係嘉南拉鍊股份有限公司（下稱嘉南公司）負責人，
    意圖使告訴人乙○○受刑事處分，明知票號ＱＣ0000000號，付款人台北
    國際商業銀行，金額新台幣二十二萬三千零九十三元之支票（下稱系爭支票），
    係經嘉南公司背書領取，竟虛構事實，謊稱系爭支票係案外人宋文景開立予嘉南
    公司，遭乙○○偽造嘉南公司之印章盜領，經甲○○向宋文景索求才復返還，足
    生損害於嘉南公司云云，向臺灣屏東地方法院檢察署提出告訴，誣告乙○○犯偽
    造文書罪，因認被告甲○○涉有刑法第一百六十九條第一項之誣告罪嫌等語。
二、按犯罪事實應依證據認定之，無證據不得認定犯罪事實；不能證明被告犯罪或其
    行為不罰者，應諭知無罪之判決，刑事訴訟法第一百五十四條第一項及第三百零
    一條第一項定有明文；又按誣告罪之成立，以意圖他人受刑事處分或懲戒處分，
    而為虛偽之告訴告發報告為要件，所謂虛偽係指明知無此事實故意捏造而言，若
    告訴人誤認有此事實或以為有此嫌疑，自不得指為虛偽，即難科以本罪；且誣告
    罪之成立，以告訴人所訴被訴人之事實必須完全出於虛構為要件，若有出於誤會
    或基於合理懷疑有此事實而為申告，以致不能證明其所訴之事實為真實，縱被訴
    人不負刑責，而告訴人本缺乏誣告之故意，亦難成立誣告罪名（最高法院四十年
    台上字第八八號、四十四年台上字第八九二號判例意旨可參）。
三、公訴人認被告甲○○涉有上開誣告罪嫌，係以告訴人乙○○指述、證人宋文景證
    述系爭支票非伊公司所開立，亦非客票，及卷附系爭支票影本、臺灣屏東地方法
    院檢察署九十年度偵字第四三三五號不起訴處分書（告訴人被訴前開偽造文書部
    分）各情為據。然訊據被告甲○○否認有何被訴誣告犯行，辯稱：伊並無提交前
    述二十二萬三千零九十三元之系爭支票交與律師，亦無對告訴人誣告之意，伊長
    期在大陸經商，常常無法出庭，都是委託我的律師李金澤幫我出庭處理，伊要提
    出告訴的是六萬多元的另紙支票，並非系爭支票，因出庭前未再與李律師溝通案
    情，李律師才會在檢察官訊問關於告訴人係冒領何筆款項時，誤以為告訴人係冒
    領系爭支票而為陳述，又系爭支票是台北的客戶寄來的貨款，伊已經領到票款，
    不可能拿系爭支票來告訴，本件純屬誤會等語。
四、經查：
(一)、被告於八十九年十一月二十一日以嘉南公司法定代理人身份，委任李金澤律師向
    臺灣臺南地方法院檢察署，對告訴人乙○○提起偽造文書罪嫌之告訴，經移轉偵
    辦後，由臺灣屏東地方法院檢察署檢察官於九十一年一月二十二日以九十年度偵
    字第四三三五號為不起訴處分後，被告提起再議，復於九十二年六月二日經同署
    檢察官以九十一年度偵續字第二六號再為不起訴處分而確定，此有上開不起訴處
    分書二份在卷（見偵卷第四七至五二頁），並經本院調卷查明屬實。
(二)、被告於前開偵查案件之告訴狀所附之證據資料僅有隆嘉拉鏈對帳單（客戶景德公
    司）二紙、銀行託收簿、良憲企業股份有限公司請款單、發貨單、支票二紙（面
    額各為八千五百五十五元、六千五百五十一元，付款人均為台灣中小企業銀行善
    化分行）等件在卷（見臺灣臺南地方法院檢察署八十九年度偵字第一三０七七卷
    第四至八頁），又系爭支票影本係檢察官依職權向銀行函調取得一節，亦有該案
    辦案進行單、函搞、系爭支票影本等件附卷足佐（見偵卷第三六至四十頁）。
(三)、證人即前開偵案被告所委任之告訴代理人李金澤律師於原審證述：「接受被告委
    任，對乙○○提出偽造文書案件告訴之初，被告曾交付宋文景所開設之景德公司
    與被告所開設之嘉南公司之對帳單二份及銀行託收簿影本一份，該二筆對帳單之
    金額分別為六萬八千六百二十六元及十五萬五千二百五十八元，景德公司乃一併
    另行開立一張二十一萬餘元之託收單，而於檢察官訊問是告侵占哪一筆款項時，
    因為銀行託收簿影本上紀錄系爭支票哪一欄位後方有註記「景德」二字，我未加
    以細算，沒有發現當時告訴狀所附的託收單是錯誤的，即向檢察官表示告訴人是
    冒領系爭支票，被告一直在大陸，等被告回來開庭時，我才將告訴狀給被告看，
    但當時被告並未發現告訴狀的託收單附錯了，我們當時所有的焦點都在面額六萬
    八千六百二十六元的那張支票是否遭告訴人盜領，所以沒有注意到系爭支票的事
    ，一直到接到檢察官不起訴處分書後，才發現因為我講錯了，造成檢察官以為有
    兩筆款項，一筆是六萬八千六百二十六元，一筆是二十二萬三千零九十三元，其
    實這兩筆應該是同一筆款項，就是二十一萬餘元那一筆，檢察官在告知被告涉嫌
    誣告時，雖然我也是被告當時的辯護人，但檢察官並沒有具體指明誣告的內容，
    所以被告只有答辯稱他沒有誣告」（見原審卷第七九至八三頁）等語明確，復參
    以訴訟實務上，當事人委任律師時所撰寫之狀紙，未必每次都先經委任人過目，
    逕向檢察署或法院遞狀在所多見之情，足徵被告所辯其未交付系爭支票給律師等
    語，應足採信。從而，證人李金澤律師雖曾以被告代理人身分向檢察官表示告訴
    人有盜領系爭支票等語，然此顯出於李金澤律師個人之誤認，尚無證據可資證明
    此等誤認係出於被告之指示，自難認被告有何誣告之犯罪故意。
(四)、被告於九十年十月三十日（即證人李金澤指稱系爭支票遭告訴人盜領之下一次庭
    期）經檢察官提示系爭支票請被告表示意見時，被告係供稱：「我沒戴眼鏡來，
    看不清楚」等語，有該案偵查筆錄影本在卷可佐（見偵卷第四二、四三頁），又
    於該次庭訊後被告及證人李金澤就該案之二次出庭（九十二年二月十一日、九十
    二年三月十一日），亦未再提及系爭支票之事（見前開偵續字第二六號卷第五三
    、六二、六三頁），另被告於前開偵案經不起訴處分後，雖提起再議，惟其再議
    聲請狀中係針對告訴人是否有盜刻嘉南公司大小章之行為，並未論及告訴人有盜
    領系爭支票之事，亦有該再議聲請狀在卷可參（見前開偵續字第二六號卷第七、
    八頁），復參以本案偵查中之庭訊內容，仍圍繞在告訴人有無盜刻被告所屬嘉南
    公司印章，對於系爭支票一事則隻字未提（見偵卷第十二、十三頁）等情，是被
    告所辯其於該案中要告的是六萬多元的另紙支票，並非系爭支票等語，應非子虛
    。
五、綜上所述，公訴人所陳前開證據無從佐為認定被告有何誣告犯行，此外，並無其
    他積極證據足證被告確有公訴人所指誣告犯行，揆諸上開判例意旨，原審因而為
    被告無罪之判決，並無不當。公訴人雖循告訴人請求，提起上訴略以：「若非被
    告將系爭支票交予律師，使其於訴訟上使用，律師憑何告訴，被告自有誣告意圖
    」等語，然此部分尚難證明被告有誣告犯意，業已敘明於前，本件上訴並無理由
    ，應予駁回。
據上論斷，應依刑事訴訟法第三百六十八條，判決如主文。
本案經檢察官方娜蓉到庭執行職務。
中          華        民        國     九十三   年   三    月     十九  日
                              臺灣高等法院高雄分院刑事第八庭
          審判長法官  郭雅美
                                        法官  裕斗
                                        法官  張意聰
右正本證明與原本無異。
如不服本判決應於收受本判決後十日內向本院提出上訴書狀，其未述上訴理由者，
並得於提起上訴後十日內向本院補提理由書狀（均須按他造當事人之人數附繕本)「
切勿逕送上級法院」。
                                      書記官  張文斌
中          華        民        國     九十三   年   三    月     十九  日
